【裁判字號】    94,交抗,920
【裁判日期】    950120
【裁判案由】    違反道路交通管理處罰條例
【裁判全文】
臺灣高等法院交通事件裁定             94年度交抗字第920號
抗  告  人
即受處分人  甲○○
上列抗告人因違反道路交通管理處罰條例案件，不服臺灣士林地
方法院，中華民國94年10月31日所為94年度交聲更 (一)字第9號
裁定（原處分機關及案號：交通部公路總局臺北區監理所基隆監
理站基監字第裁42-C00000000號），提起抗告，本院裁定如下：
    主  文
抗告駁回。
    理  由
一、原裁定略以：本件異議人即受處分人甲○○於民國93年8月9
    日上午10時31分，駕駛所有LR2-971號重型機車，在臺北縣
    汐止市○○○路、秀峰路口，未遵守道路交通號誌之指示而
    闖紅燈行駛，經警攔停舉發等情，業據證人即舉發本件違規
    之警員唐世杰到庭結證，並經原審至現場勘查明確，製有勘
    驗筆錄可稽，又秀峰路、忠孝東路口非實施機慢車兩段式左
    轉之路口，異議人辯稱其係採取兩階段左轉云云，顯與常情
    不合，再經現場目視忠孝東路上之路樹，乃看不出枝幹曾經
    修剪之痕跡，故並無證據證明勘驗當日路樹之情形與舉發當
    日不同，參以員警依法執行公務，與異議人並仇怨，當無故
    意誣攀異議人而自罹偽證重典之理，從而，認員警唐世杰證
    稱舉發當日，可看見忠孝東路方向之號誌係綠燈，並看見異
    議人自秀峰路左轉忠孝東路等語，應可採信，而將其異議駁
    回。
二、抗告意旨仍堅稱：其係秀峰路號誌為綠燈時，向前直行至秀
    峰路與忠孝東路交岔口之黃昏市場攤位鐵棚架處暫停，俟忠
    孝東路號誌轉為綠燈後，始南向北直行忠孝東路，並無違規
    闖紅燈，該十字路口雖無規定應兩段式左轉，然其選擇暫停
    兩段式左轉是為安全著想云云；並質疑員警唐世杰稱，案發
    當日，可以同時看到忠孝東路上「兩個號誌燈」都是綠燈，
    並見抗告人闖紅燈左轉，惟忠孝東路上陸橋下之號誌燈係案
    發後93年10月16日才加設，此比對其原審所提之照片自明，
    而原立於忠孝東路之號誌燈，於舉發當時為路樹所遮掩，原
    審現場勘查已事隔年餘，期間更歷經三次颱風，路樹若無修
    剪或經颱風之摧殘，理當更為茂密，然勘查當日路樹樹枝反
    而減少，顯違常理，故不應以勘查當日現況逕為舉發當時之
    相同依據。且如原立於忠孝東路之號誌燈，並未為路樹所遮
    掩，員警可清楚看到，則交通單位又何需於93年10月16日加
    設陸橋下號誌燈，豈不矛盾？
三、按汽車（依道路交通管理處罰條例第3條第8款規定，包括機
    器腳踏車）駕駛人，行經有燈光號誌管制之交岔路口闖紅燈
    者，處新臺幣（下同）1800元以上5400元以下罰鍰；汽車駕
    駛人，違反前開規定者，除依原條款處罰鍰外，並記違規點
    數三點，道路交通管理處罰條例第53條、第63條第1項第3款
    分別定有明文。
四、經查：
  (一)舉發現場即忠孝東路往南方向與秀峰路交岔口，設有兩號誌
    燈，一立於路面左側，另一設置於陸橋下方（見原審更(一)卷
    第30、31頁所示現場照片四、五），而該交岔路口間號誌燈
    之變化為：(1)忠孝東路綠燈，秀峰路紅燈。(2)忠孝東路由綠
    燈轉為黃燈，再轉為紅燈後，秀峰路轉為綠燈，其中包括數
    秒鐘秀峰路及忠孝東路均為紅燈之全紅時段。(3)秀峰路由綠
    燈轉為黃燈後，再變為紅燈，忠孝東路始轉為綠燈，回復如
    (1)所示，亦包括二方向均為紅燈之全紅時段，業據原審到場
    勘驗明確，製有勘驗筆錄並拍照存證。且證人即舉發員警唐
    世杰亦證稱：取締當日，該路口之號誌運作正常並無故障等
    語，據此，於忠孝東路號誌為綠燈時，秀峰路之號誌乃為紅
    燈，要無疑問。
  (二)又抗告人於93年8月9日上午10時31分，騎乘機車沿秀峰路西
    向東方向行駛，於秀峰路號誌顯示紅燈時，並未停止在秀峰
    路之機車停車格上，逕自闖越紅燈穿越交岔路口，左轉並暫
    停在忠孝東路上，嗣沿忠孝東路南向北方向行駛，至秀峰中
    學大門附近為員警攔下摯單舉發之違規事實，業據舉發員警
    唐世杰於原審結證：「我可以看到忠孝東路與秀峰路交岔路
    口，立在忠孝東路上的紅綠燈是綠燈……他確實是在秀峰路
    紅燈時，穿越忠孝東路；他從秀峰路出來左轉忠孝東路，那
    邊是紅線，我有看到他暫停在忠孝東路上，但依法令他要在
    秀峰路的停車格上停止……」等語明確（見原審卷第23、24
    頁）。衡以員警唐世杰與抗告人間素不相識，亦無仇隙，應
    無甘冒自身觸犯偽證罪之風險而設詞誣攀抗告人之理。且交
    通警員摯單舉發違反道路交通管理處罰條例所列之違規事實
    ，本質上為行政處分，係公務員基於職務上權力，依法就特
    定之具體事件所為具有公法上效果之單方行政行為，基於公
    務員為公法上行為具有公信力之原則，該行政處分當可被推
    定為真正，本件既無任何證據足資證明警員唐世杰有捏造事
    實違法取締之情事，則執勤警員本其維護交通秩序、安全職
    責所為之舉發自堪推定為真實。
  (三)至抗告意旨稱：忠孝東路上「陸橋下之號誌燈」係案發後93
    年10月16日才加設乙節，並舉其原審所提之照片為證，縱然
    屬實，惟參諸員警唐世杰於原審中所證述：交岔路口天橋上
    可能之後有設一個新的紅綠燈，但我舉發當時，交岔路口的
    市場前就有設置一個紅綠燈，如我拍攝照片三、四所示；我
    可以看到忠孝東路與秀峰路交岔路口，立在忠孝東路上的紅
    綠燈是綠燈（見原審卷第24、25頁）等語，則員警唐世杰顯
    非以該陸橋下之號誌燈為判斷之依憑，該號誌新設置與否，
    尚與本件違規無涉。
  (四)抗告意旨另以：原立於忠孝東路之號誌燈，於舉發當時為路
    樹所遮掩，質疑員警唐世杰無法看清楚號誌燈，誤加取締云
    云，惟查員警唐世杰於原審已證述：我們是站在停車格旁，
    看到紅燈就會開始注意……；我就在秀峰中學對面路邊停車
    的旁邊，從我的位置可以清楚看到號誌燈不會被路樹遮到等
    語明確（見原審卷第25頁、原審更(一)卷第19頁），且衡以常
    情，員警唐世杰既前往該路段執行取締違規勤務，自無刻意
    站立於無法觀察號誌之位置，又抗告人所謂路樹枝遮掩，亦
    僅屬觀察之角度，並無任何證據顯示員警唐世杰始終固定於
    同一位置，未曾稍加移動。況觀諸原審現場勘查所拍攝之照
    片（見原審更(一)卷第30、31頁所示照片四、五）、員警唐世
    杰於原審93年11月12日審訊時當庭所呈照片（見原審卷第29
    頁）暨抗告人於原審所提之照片（見原審卷第13頁所示照片
    七），均能明確看出忠孝東路左側所立之號誌燈，所辯路樹
    遮掩云云，洵屬卸責之詞，不足採信。
  (五)另秀峰路、忠孝東路口並非實施機慢車兩段式左轉之路口，
    為抗告人所不爭執，倘如抗告人所言，當時秀峰路方向係綠
    燈，則其逕行左轉忠孝東路即可，何需再採取兩階段左轉方
    式，並在路口暫停等待忠孝東路變成綠燈再直行？所辯已有
    違常情。再參抗告人於原審曾自承：其當日停車係為拿一個
    小吃店之傳單等情 (見原審卷第25頁），足見抗告人闖越紅
    燈後暫停於忠孝東路上，係為「停車取物」，並非兩段式左
    轉，抗告意旨事後稱其暫停於忠孝東路口是為安全，自行採
    取兩階段左轉云云，顯屬虛言。
  (六)綜上所述，抗告人於前開時、地，確有行經有燈光號誌管制
    之交岔路口闖紅燈之違規行為無訛，原處分機關依前揭道路
    交通管理處罰條例第53條、第63條第1項第3款規定裁處異議
    人罰鍰1800元並記違規點數三點，核無違誤，原審因而駁回
    其異議，核無不合，其抗告為無理由，應予駁回。
據上論結，應依道路交通案件處理辦法第26條，刑事訴訟法第41
2條，裁定如主文。
中    華    民    國    95    年    1    月    20    日
                  交通法庭審判長法  官  溫耀源
                                法  官  周政達
                                法  官  邱同印
以上正本證明與原本無異。
不得再抗告。
                                書記官  莊昭樹
中    華    民    國    95    年    1     月    20    日


司法院資訊處製作；財團法人民間司法改革基金會備份。
